【裁判字號】    99,訴,988
【裁判日期】    990827
【裁判案由】    毒品危害防制條例
【裁判全文】
臺灣臺北地方法院刑事判決               99年度訴字第988號
公  訴  人  臺灣臺北地方法院檢察署檢察官
被      告  甲○○
上列被告因毒品危害防制條例案件，經檢察官提起公訴（99年度
毒偵字第2152號），本院判決如下：
    主  文
甲○○施用第一級毒品，累犯，處有期徒刑壹年。
    事  實
一、甲○○前於民國90年間，因施用毒品案件，經法院裁定送觀
    察、勒戒後，認有繼續施用毒品傾向，經法院裁定入戒治處
    所施以強制戒治，嗣經法院裁定停止戒治，所餘戒治期間併
    付保護管束，其後經法院裁定撤銷停止戒治，再入戒治處所
    繼續施以強制戒治，於92年8月6日強制戒治執行完畢；其於
    強制戒治執行完畢後5年內之93年間，再犯施用第一級毒品
    罪，經法院判處有期徒刑6月確定，於94年3月22日縮刑期滿
    執行完畢，於95年間，三犯施用第一級毒品罪，經法院判處
    有期徒刑10月確定，於96年6月13日縮刑期滿執行完畢。詎
    猶不知悔悟，又另行起意，於99年4月6日為警採尿前26小時
    內某時（不含其為警查獲時至採尿時止無從施用毒品之期間
    ），在其位於臺北市中山區○○○路538號11樓之2現住所，
    施用第一級毒品海洛因1次。嗣於99年4月6日上午11時46分
    許，員警持拘票將其拘提到案，經採集其尿液送驗後，嗎啡
    、可待因（海洛因施用後的代謝物）均呈陽性反應，始查悉
    上情。
二、案經臺北市政府警察局萬華分局報告臺灣士林地方法院檢察
    署檢察官呈請臺灣高等法院檢察署令轉臺灣臺北地方法院檢
    察署檢察官偵查後起訴。
    理  由
一、程序部分：
    (一)被告甲○○辯稱：本件是以證人身分對伊拘提，員警卻對
      伊採尿，伊有拒絕，員警強制採尿的程序不合法云云，而
      否認採尿所得證物的證據能力。按檢察事務官、司法警察
      官或司法警察因調查犯罪情形及蒐集證據之必要，對於經
      拘提或逮捕到案之犯罪嫌疑人或被告，得違反犯罪嫌疑人
      或被告之意思，採取其指紋、掌紋、腳印，予以照相、測
      量身高或類似之行為；有相當理由認為採取毛髮、唾液、
      尿液、聲調或吐氣得作為犯罪之證據時，並得採取之；刑
      事訴訟法第205條之2定有明文。查，本件員警是以被告的
      身分，報請檢察官核發拘票將其拘提到案，而被告到案後
      ，員警根據先前偵辦毒品案件所得通訊監察譯文資料，詢
      問被告有無購買毒品施用，被告坦承有購買毒品施用的行
      為，員警才據以對被告採集尿液等情，業據證人即本件承
      辦員警乙○○於本院審理時證述明確，並有該拘票、被告
      之警詢筆錄及通訊監察譯文等件附卷可稽。則被告辯稱是
      以證人身分到案云云，顯非事實。故本件既然是以被告身
      分將其拘提到案，而員警根據偵查而得的資料，又有相當
      理由可信被告有施用毒品的犯罪行為，員警為了取得此部
      分的犯罪證據而採集被告尿液，自合於前揭規定。是被告
      辯稱本件採尿程序不合法云云，並否認該程序所得證據的
      證據能力，自無足取。
    (二)以下其餘本院援引之事證，當事人均同意作為證據使用，
      且於本院審理期日提示時，均未聲明異議，經本院審認結
      果，尚無不得為證據之情形，且以之作為證據尚屬適當，
      依刑事訴訟法第159條之5之規定，均認有證據能力，合先
      敘明。
二、前揭施用第一級毒品海洛因的犯罪事實，業據被告於本院審
    理時坦承不諱，而被告於前揭時間為警拘提到案，經採集其
    尿液送驗結果，確有施用海洛因後代謝嗎啡、可待因的陽性
    反應，此有警製尿液檢體委驗單及臺灣尖端先進生技醫藥股
    份有限公司99年4月21日濫用藥物檢驗報告在卷足憑，綜此
    足以佐證被告之任意性自白確與事實相符。至於被告自白本
    件施用毒品的時間為99年4月1日，惟按海洛因於人體內可迅
    速代謝成6-乙醯嗎啡，然後轉變成嗎啡，依據Cone及Welch
    發表於Journal of Analytical Toxicology(1991)之報告，
    分別施用單一劑量3mg及6mg之海洛因，可檢測到6-乙醯嗎啡
    （濃度高於或等於10ng/ml）之期間平均約2.4及4.2小時，
    最久者不超過8小時，即使施用更高劑量，在24小時內或更
    短期間內，即無法檢出該成分，而可檢測到總嗎啡（濃度高
    於或等於300ng/ml）之期間則平均約可達17及26小時，此有
    行政院衛生署管制藥品管理局92年2月13日管檢字第0920000
    964號函影本可憑，是被告自白施用海洛因的時間，距離本
    件員警採尿時，相隔有5日之久，此顯與前揭函示意旨未符
    ，雖被告自白本件施用毒品的時間有誤，然仍可據此推知本
    件被告施用海洛因的行為時間，是在為警採尿前26小時（不
    含其為警查獲時至採尿時止無從施用毒品之期間）內某時。
    查，被告有事實欄一所載施用毒品行為經觀察勒戒、強制戒
    治執行完畢，又於該戒治執行完畢後之5年內，因再犯施用
    毒品行為經追訴處罰等情，有臺灣高等法院被告前案紀錄表
    及出入監簡列表可按，本件被告施用行為固然在前揭強制戒
    治執行完畢5年後再犯。惟按毒品危害防制條例第20條、第
    23 條等規定觀之，就施用毒品者，祇於「初犯」及「五年
    後再犯」二種情形，有其追訴條件之限制，即須於初犯經觀
    察、勒戒或強制戒治釋放後，五年內均無施用毒品之行為，
    始能認其前所實施之觀察、勒戒或強制戒治已足遮斷毒癮，
    而得於五年後再犯時，再予適用初犯之規定，重行觀察、勒
    戒等程序。倘五年內已經再犯，被依法追訴處罰，縱其第三
    次（或第三次以上）施用毒品之時間在初犯釋放五年以後，
    即與「五年後再犯」之情形有別，且因已於「五年內再犯」
    ，顯見其再犯率甚高，原實施觀察、勒戒或強制戒治，已無
    法收其實效，而無五年戒斷期之存在，自無再經觀察、勒戒
    及強制戒治之必要，應得逕行追訴處罰（最高法院95年度第
    7次刑事庭會議紀錄、95年度臺上字第1071號判決意旨參照
    ）。是本件被告既於前揭強制戒治執行完畢釋放後，5年內
    又再犯施用毒品案件，且經法院判處罪刑確定，已如前述，
    故縱令本件施用行為在強制戒治執行完畢5年後，揆諸前開
    說明，仍應逕行追訴處罰。從而本件事證已臻明確，應依法
    論科。
三、按海洛因為毒品危害防制條例第2條第2項第1款明定之第一
    級毒品。是核被告所為，係犯毒品危害防制條例第10條第1
    項之施用第一級毒品罪。被告持有第一級毒品海洛因後進而
    施用，其持有之低度行為應被其施用之高度行為所吸收，不
    另論罪。公訴意旨認為被告施用海洛因的行為時間是在99年
    4月1日，然被告此部分的自白既有如前述未合之處，是公訴
    意旨此部分的事實認定自屬有誤，附此敘明。查被告有如事
    實欄一所載犯罪科刑及執行完畢之紀錄，有臺灣高等法院被
    告前案紀錄表可按，是被告於有期徒刑執行完畢後5年內，
    故意再犯本件有期徒刑以上之罪，應依刑法第47條第1項之
    規定，論以累犯，並加重本刑至二分之一。爰審酌被告曾因
    施用毒品犯行執行觀察、勒戒及強制戒治，在戒治期滿執行
    完畢後5年內，又再犯施用毒品罪，並經法院判處罪刑，仍
    不知警惕，復再施用本件毒品，顯無改過之意，惟念其施用
    毒品乃戕害自己身心健康，尚未危及他人等一切情狀，量處
    如主文所示之刑。
據上論斷，應依刑事訴訟法第299條第1項前段，毒品危害防制條
例第10條第1項，刑法第11條前段，刑法第47條第1項，判決如主
文。
本案經檢察官徐則賢到庭執行職務。
中    華    民    國    99    年    8     月    27    日
                  刑事第十三庭  審判長法  官  許泰誠
                                      法  官  林瑋桓
                                      法  官  李貞瑩
以上正本證明與原本無異。
如不服本判決應於收受送達後10日內向本院提出上訴書狀，並應
敘述具體理由；其未敘述上訴理由者，應於上訴期間屆滿後20日
內向本院補提理由書（均須按他造當事人之人數附繕）「切勿逕
送上級法院」。
                                      書記官  高菁菁
中    華    民    國    99    年    8     月    27    日
附錄本案論罪科刑法條全文：
毒品危害防制條例第10條
施用第一級毒品者，處 6 月以上 5 年以下有期徒刑。
施用第二級毒品者，處 3 年以下有期徒刑。

司法院資訊處製作；財團法人民間司法改革基金會備份。
